【裁判字號】    90,軍上,10
【裁判日期】    901009
【裁判案由】    暴行等
【裁判全文】
臺灣高等法院臺南分院刑事判決           九十年度軍上字第一號  Ａ
     上  訴  人
     即  被  告  甲  ○  ○
右上訴人因暴行案件，不服國防部高等軍事法院高雄分院九十年高判字第五十五號，
中華民國九十年七月二十日第二審判決（起訴案號：國防部南部地方軍事法院檢察署
八十九年平偵（三）字第四九四號），提起上訴，本院判決如左：
      主      文
原判決撤銷，發回國防部高等軍事法院高雄分院。
      理      由
一、本件原判決認定上訴人即被告甲○○原係陸軍軍官學校勤務營勤務連二兵，於八
    十九年六月七日凌晨一時許，與三名不詳姓名之友人，分別騎乘二輛機車至屏東
    縣琉球鄉靈山寺前廣場閒逛時，見南部地區海岸巡防局第六總隊第六一大隊第六
    一二中隊一兵郭元琪身著海巡制服在該處執行埋伏組之警戒勤務，遂上前與郭兵
    搭訕，因郭兵正執勤中，無意聊天，被告惱羞成怒，明知郭兵為服警戒勤務之現
    役軍人，先對郭兵說：「你是看我們琉球人好欺負是不是？」被告並以右手毆打
    郭兵下巴，其他三名姓名不詳之友人見狀亦趨前，四人遂基於共同施暴之犯意聯
    絡，聯手毆打郭兵，郭兵被毆後乃逃往附近碼頭邊之該管中隊安檢站方向，同時
    以執勤用之無線電手機向該站同袍求援，被告等四人則分乘二輛機車緊追在後，
    追至安檢站對岸堤防盡頭時，被告等四人再分別以疑似拾取之石塊及磚頭等硬物
    ，向無路可逃之郭兵擲擊，造成郭兵頭頂部四×四公分腫脹壓痛、左前臂四×○
    ．五公分瘀青腫脹等傷害，經堤防對岸安檢站人員上兵彭大偉、一兵許世和接獲
    郭兵呼救後，共騎一輛軍用機車前往救援，被告等人見狀始分騎機車逃逸，彭、
    許二人遂立即上前追逐，追至琉球鄉○○路上「金葉ＫＴＶ」時，被告躲入店內
    ，彭、許二人不便貿然進入，乃返回隊部請求支援後再回現場時，被告等人已逃
    逸無蹤，傷害部分業據被害人告訴，因而撤銷第一審不當之判決，論處被告陸海
    空軍刑法第七十條之「對於上官哨兵以外之軍人，當執行職務時，為暴行」罪及
    刑法第二百七十七條第一項之「傷害人之身體」罪，二罪因係一行為所觸犯，依
    刑法第五十五條前段規定，從一重論以「對於上官哨兵以外之軍人，當執行職務
    時，為暴行」罪，又上訴人與其他共犯間具有犯意聯絡及行為分擔，論以刑法第
    二十八條之共同正犯，而撤銷國防部南部地方軍事法院判決改判，量處被告有期
    徒刑一年二月，固非無見。
二、按「依本法應於審判期日調查之證據，未予調查者」，其判決當然違背法令，軍
    事審判法第一百九十七條第十款定有明文。又「證據雖已調查而其內容尚未明瞭
    者，即與未經調查無異，如遽行判決，仍屬應於審判期日調查之證據未予調查。
    」（最高法院三十一年上字第八十七號著有判例）。審理事實之法院，對於案內
    一切證據，除認為不必要者外，均應詳為調查，然後基於調查所得之心證，以為
    判斷之基礎，故證據雖已調查，而尚有其他必要部分未經調查，仍難謂無查證未
    盡之違法。
三、經查：(1)本件上訴人即被告甲○○對於軍事檢察官起訴之事實始終矢口否認其有
    該犯行，並辯稱其於案發時與母親陳秀玉、二姐陳惠君、女友董雅玲及舅舅陳正
    松在舅舅家為甫過世之外公陳丁法守靈等語，並經上訴人之親友為相同之證述。
    雖證人即被害人之副中隊長李坤正證稱被告之父母親曾於民國八十九年六月十二
    日二十一時許至杉福安檢站商討和解事宜云云，然為被告之母親所否認，陳稱：
    並非為商討和解事宜而至安檢站，而係因得知告訴人單位指上訴人有參與毆打海
    巡人員，無端受拖累，前往瞭解，乃出於母親人性反應，並非為商討和解事宜等
    語；另據被害人郭元琪陳稱：八十九年六月七日晚上鄉長透過部隊，要其至鄉長
    那裡談和解，但其前往之後，陳員及其家屬並未出現云云；且據證人林發裕及金
    葉ＫＴＶ負責人吳靜芬證稱於案發當時並未在該店見到被告，而林發裕更證明伊
    未將機車借給上訴人使用等情以觀，則被告究有無犯罪；被告之親友所言是否為
    真實；被告之母親是否確係為和解事由至安檢站或確有央請鄉長透過部隊，要被
    害人郭元琪至鄉長那裡談和解？談和解過程及內容如何？應予深入查明認定，不
    得以被告及其親友所言之其他細微事由有所出入或與被告有親友關係，遽認彼等
    證言無證據能力，或因被告與證人林發裕及吳靜芬同坐自用小客車前往應訊，而
    不予採用證人之證言。凡此，均與被告有無為犯罪行為息息相關，原判決就此影
    響被告犯罪事實認定之重要證據，未進一步調查明確，詳予釐清、審認，僅依軍
    方人員不利於被告之指述遽行判決，顯有軍事審判法第一百九十七條第十款規定
    「依本法應於審判期日調查之證據，未予調查者」之違法。(2)被害人郭元琪在屏
    東縣警察局琉球分駐所指認上訴人口卡及其上照片（小學時期）即為對其施暴之
    人與上訴人現貌已有差別；證人彭大偉於八十九年六月十八日在屏東憲兵隊證稱
    係從上訴人留小平頭而指認為當時被其追趕之人云云，而於該地留有小平頭之人
    僅被告一人？另依證人許世和於八十九年六月十八日在屏東憲兵隊作證時供稱未
    親眼看到甲○○夥同其他三人對郭元琪暴行，亦未見指認上訴人即其所目擊追捕
    之人等語，則原審未究明此等瑕疵，遽採彼等事後之指述採為不利於上訴人認定
    之證據，亦有證據理由不備之違法。被告上訴意旨指摘原判決違背法令，為有理
    由，應認原判決有撤銷發回之原因。
據上論斷，應依軍事審判法第一百九十九條，判決如主文。
中    華    民    國      九十      年      十      月        九        日
                                  臺灣高等法院臺南分院刑事第一庭
                                      審判長法官  鄭    文    肅
                                            法官  王    浦    傑
                                            法官  黃    三    哲
右正本證明與原本無異。
不得上訴。
                                      法院書記官  陳    淑    貞
中    華    民    國      九十      年      十      月      十二        日


司法院資訊處製作；財團法人民間司法改革基金會備份。
